臺灣嘉義地方法院民事裁定　　　　　　　　100年度再字第4號
再審原告　　楊織雲
再審被告　　華南商業銀行股份有限公司
法定代理人　王睿智
訴訟代理人　李季達
上列當事人間請求清償消費款事件，再審原告對於本院民國89年
9月28日89年度促字第12930號確定之支付命令提起再審之訴，本
院裁定如下：
    主  文
再審之訴駁回。
再審訴訟費用由再審原告負擔。
    理  由
一、按支付命令須經合法送達債務人收受後，債務人未於二十日
    之不變期間內向發支付命令之法院提出異議者，其支付命令
    始與確定判決有同一之效力，並發生實質上之確定力及執行
    力，此觀之民事訴訟法第521條規定甚明。又該二十日之不
    變期間，應自支付命令送達後起算，如未經合法送達，則二
    十日之不變期間無從起算，支付命令不能確定。倘支付命令
    未經合法送達，法院誤認未確定之裁判為確定，依聲請付與
    確定證明書者，不生該裁判已確定之效力。又支付命令於核
    發後三個月內不能送達於債務人者，依民事訴訟法第515條
    第2項規定，其命令失其效力，自不生聲請再審之問題，此
    有最高法院民國91年度台簡上字第29號裁判意旨可資參照。
    又確定之支付命令，如有民事訴訟法第496條第1項之情形者
    ，得提起再審之訴，同法第521條第2項亦有明文。故就支付
    命令提起再審之訴，必以已經確定之支付命令為限。
二、再審原告主張：再審被告以再審原告積欠信用卡債務，經再
    審被告於89年間向鈞院聲請發支付命令（89年度促字第1293
    0號）及強制執行，並核發債權憑證，然該債權憑證所載之
    送達地址有誤，致再審原告無法確實收到支付命令，而未能
    於二十日內提出異議，迄今已逾11年後，再審原告名下房屋
    遭查封，始知上情。因此，再審原告依民事訴訟法第521條
    第2項發現新事證，聲請鈞院撤銷89年度促字第12930號支付
    命令，重新審理等語，並提出債權憑證、戶籍謄本及民事裁
    定影本等件為證。
三、再審被告則以：再審被告於89年9月26日依契約關係請求再
    審原告清償債務，而向鈞院聲請發支付命令，再審被告依民
    事訴訟法第136條規定，聲請送達處所為「嘉義縣民雄鄉○
    ○路28號」，經送達後，於同年11月21日鈞院核發確定證明
    書（該債權憑證上所載再審原告之住址雖誤植為西安村28號
    ，然此與送達合法與否顯無關連），期間，再審原告曾於同
    年10月19日至本行與再審被告簽訂分期協議書，在協議書中
    ，再審原告所載之通訊地址亦為「嘉義縣民雄鄉○○路28號
    」，由此可知，再審被告於聲請發支付命令時已得知再審原
    告之實際通訊住所，並以該址聲請發支付命令，再審原告主
    張支付命令送達地址有誤，顯非事實；又再審原告業已逾30
    日不變期間提出再審之訴，顯係違法，為此，依民事訴訟法
    第521條第2項及第502條第1項之規定，請求駁回再審原告之
    訴等語，資為抗辯，並聲明：再審原告之訴駁回、再審訴訟
    費用由再審原告負擔；如受不利之判決，願供擔保請准宣告
    免為假執行。
四、就兩造前揭主張及抗辯，本院分述如下：
  (一)按送達於應受送達人之住居所、事務所或營業所行之。送達
    於住居所、事務所或營業所不獲會晤應受送達人者，得將文
    書付與有辨別事理能力之同居人或受僱人。送達不能依前二
    條規定為之者，得將文書寄存送達地之自治或警察機關，並
    作送達通知書兩份，一份黏貼於應受送達人住居所、事務所
    、營業所或其就業處所門首，另一份置於該送達處所信箱或
    其他適當位置，以為送達。寄存送達，自寄存之日起，經十
    日發生效力，民事訴訟法第136條第1項前段、第137條第1項
    、第138條第1項、第2項分別定有明文。經查，本院於89年9
    月28日依再審被告之聲請，對再審原告核發89年度促字第12
    930號支付命令（下稱系爭支付命令），並依再審被告所陳
    報再審原告之住址「嘉義縣民雄鄉○○路28號」，將系爭支
    付命令之裁定依前址送達，雖與再審原告戶籍地址不同，然
    再審原告既已向再審被告陳明該址為其住址或應送達處所，
    此有兩造於同年10月19日，經再審原告向再審被告申請分期
    攤還消費信用卡之消費款，業已載明其住址為「嘉義縣民雄
    鄉○○路28號」，並經本院民事庭核閱送達證書，而於二十
    日之聲明異議不變期間經過後，據以核發系爭支付命令及確
    定證明書予再審被告，而依確定證明書所載，系爭支付命令
    已於89年10月19日送達再審原告，並於89年11月21日核發確
    定證明無誤等情，有再審原告提出之民事支付命令聲請狀、
    系爭支付命令暨確定證明書、申請書、民事強制執行聲請狀
    、債權憑證影本附卷可憑（見本院卷第25至30頁）。堪認系
    爭支付命令業已確定無誤。至再審原告雖陳稱未曾收受該支
    付命令云云，然此不僅與前揭事證不合；何況，系爭支付命
    令果未合法送達，即屬未確定者，要非得逕對之提起本件再
    審之訴。再者，依民事訴訟法第515條規定，發支付命令後
    ，三個月內不能送達債務人者，其命令失其效力。是以，依
    首揭說明，再審原告主張系爭支付命令自始未曾送達，則系
    爭支付命令，依法當然失其效力，不生與確定判決相同之法
    律效果，仍非得以再審之訴尋求救濟。
  (二)次按當事人提起再審之訴，應於30日之不變期間內提起。前
    項期間，自判決確定時起算，判決於送達前確定者，自送達
    時起算；其再審之理由發生或知悉在後者，均自知悉時起算
    。但自判決確定後已逾5年者，不得提起，民事訴訟法第500
    條第1、2項各定有明文。又再審之訴，應以訴狀表明再審理
    由及關於再審理由，並遵守不變期間之證據，亦為同法第50
    1條第1項第4款規定所明文。易言之，對確定判決提起再審
    之訴，應以有民事訴訟法第496條第1項各款之原因為限，此
    項原因亦即再審理由，必須於訴狀中表明之（見同法第501
    條第1項第4款），此有最高法院70年度臺再字第35號判例意
    旨可資參照。本件再審原告於100年9月6日，向本院提出之
    再審訴狀（聲請異議書），僅主張再審原告發現新事證，惟
    並未指明確定判決有如何合於法定再審事由之具體情事，難
    謂已合法表明再審事由。再審原告既未合法表明再審事由，
    性質上無庸命其補正。依前揭說明，顯難認其再審之訴為合
    法。何況，本院89年度促字第12930號支付命令，於89年10
    月19日送達予再審原告，因再審原告未於二十日之不變期間
    內聲明異議，業已於89年11月21日核發確定證明等情，已見
    上述。而再審原告遲至100年9月6日始向本院提起再審之訴
    ，亦顯已逾5年之期限，依前揭之說明，其再審之訴即不合
    法，應予駁回。
五、綜上所述，依再審原告主張之前揭事由，縱其所述為真實，
    則系爭支付命令既未合法送達予再審原告，且該支付命令核
    發後，顯已逾三個月之期間未合法送達於再審原告，依法其
    應當然失其效力，不生確定之效力，縱法院誤發支付命令暨
    確定證明書，亦不因之而發生確定效力；然本院依其揭事實
    ，認系爭支付命令應已依法送達而告確定，故本件再審原告
    以為前揭支付命令未合法送達為由，而提起本件再審之訴，
    或僅主張再審原告發現新事證，惟並未指明確定判決有合於
    法定再審事由之具體情事，難謂已合法表明再審事由，並顯
    已逾5年之期限，本件再審之訴均難認合法，應逕予駁回。
六、據上論結，本件再審之訴不合法，爰依民事訴訟法第502條
    第1項、第95條、第78條裁定如主文。
中    華    民    國   100    年    10    月    31    日
                  民事第一庭法  官  李文輝
以上正本係照原本作成。
如對本裁定抗告須於裁定送達後10日內向本院提出抗告狀，並繳
納抗告費新臺幣1,000元。
中    華    民    國  100    年    10     月    31    日
                            書記官  王博昭